臺灣桃園地方法院刑事判決　　　　　　　　　　　　九十二年度訴字第一七四號
　　公　訴　人　臺灣桃園地方法院檢察署檢察官
　　被　　　告　甲○○
　　選任辯護人　金鑫律師
右被告因違反毒品危害防制條例等案件，經檢察官提起公訴（九十一年度偵字第二二
八二七號），本院判決如左：
    主  文
甲○○持有第一級毒品，累犯，處有期徒刑壹年拾月，扣案之第一級毒品海洛因參拾
包（驗餘淨重合計貳佰陸拾肆點零玖公克，純度百分之肆玖點柒柒，純質淨重壹佰參
拾壹點肆肆公克，包裝重拾伍點伍玖公克），沒收銷燬之。又意圖供行使之用而收集
偽造之通用紙幣，累犯，處有期徒刑肆年肆月，扣案之偽造面額新台幣壹仟元紙幣參
佰拾玖張沒收。應執行有期徒刑陸年，扣案之第一級毒品海洛因參拾包（驗餘淨重合
計貳佰陸拾肆點零玖公克，純度百分之肆玖點柒柒，純質淨重壹佰參拾壹點肆肆公克
，包裝重拾伍點伍玖公克），沒收銷燬之，扣案之偽造面額新台幣壹仟元紙幣參佰拾
玖張沒收。
    事  實
一、甲○○前因違反毒品危害防制條例案件，經臺灣嘉義地方法院於民國九十年三月
    十二日以九十年易字第一一六號判決判處有期徒刑五月，於同年四月五日確定，
    並於同年四月十八日易科罰金執行完畢，詎仍不知悔改。
二、甲○○於九十一年十二月十六日晚間，駕駛其所有之車牌號碼三Ｗ—一二九Ｏ號
    自用小客車至桃園縣楊梅鎮○道○號○路楊梅交流道旁，向真實姓名年籍不詳綽
    號「黑龜」之成年男子，以新台幣（下同）六十萬元之代價，購入第一級毒品海
    洛因三十包（驗餘淨重二六四‧Ｏ九公克，純度百分之四九‧七七，純質淨重一
    三一‧四四公克，包裝重十五‧五九公克）。旋甲○○駕駛前揭車輛至中壢市○
    ○路、永嘉街口處，明知真實實姓名、年籍不詳綽號「龍安」之成年男子所交付
    之新台幣千元紙幣三百十九張均屬偽造之通用紙幣，竟基於意圖供行使之用而收
    集之，嗣於同年十二月十六日晚上十時五十分許，桃園縣警察局中壢分局中福派
    出所警員執行巡邏職務行經上址時，發覺甲○○在車旁行跡詭異、疑似持有第一
    級毒品海洛因，遂上前盤查，當場在甲○○手上扣得前揭剛購得之第一級毒品海
    洛因一包，並在上揭車輛後行李箱黑色包包內扣得第一級毒品海洛因二十九包、
    千元偽鈔三百十九張，而查悉上情。
三、案經桃園縣警察局中壢分局報請臺灣桃園地方法院檢察署檢察官偵查起訴。
    理  由
一、訊據被告甲○○固坦供承於上述時、地，警員當場在其手上查獲海洛因一包，並
    在其車內查獲海洛因二十九包、千元偽鈔三百一十九張之事實不諱，惟矢口否認
    有持有車內二十九包海洛因、意圖供行使之用而收集偽造之通用紙幣之犯行，辯
    稱：伊於查獲前至桃園縣楊梅鎮旁某社區，向「黑龜」買海洛因一包，後來「黑
    龜」拜託伊載他去中壢市○○路附近，伊剛好有約「龍安」在附近見面，便載「
    黑龜」去，後來「黑龜」在中壢市○○路下車前，拿一個袋子，「黑龜」說他的
    鞋子先放在伊車後車廂，伊不知道裡面有二十九包海洛因；又查獲之偽鈔是「龍
    安」於查獲前不久，交付予伊三十萬元代賣珠寶的錢，伊當時沒有點收，只是看
    了一下就放在副駕駛座的置物箱內，伊不知道是偽鈔，後來伊下車與「龍安」聊
    了幾句，警察就過來要伊等拿出證件，當時「龍安」的車子停在伊對面，有二名
    警察在伊處查看證件，另一名警察到「龍安」的停車處查看「龍安」的證件，伊
    之警詢筆錄是警員製作完成後，要伊照唸並錄音，非出於伊之真意云云。經查：
    （一）本院當庭勘驗被告甲○○之警訊錄音帶，該警訊筆錄係連續錄音，採一問
          一答之方式，被告語氣自然平和，答話流暢（見本院九十三年三月十一日
          、四月八日審理筆錄），而觀之警詢筆錄之記載，警員係以數問題、數回
          答記載在同一問、答內，顯見本件錄音並非警方將預先制作完成之筆錄，
          交予被告要求其照筆錄之內容回答。雖辯護意旨以依本件錄音內容顯示警
          員在每變換下一個問題前時間甚為短暫，如承辦警員係以一邊繕打、一邊
          詢問之方式製作警詢筆錄，其繕打速度不可能這麼快，本件應係筆錄已製
          作完成，才由警員、被告補錄音云云，然經本院當庭播放被告警詢錄音帶
          ，警員問話並非依警詢筆錄照念，而係臨時設計問題詢問被告，並有支吾
          重複、且均為口語化之情事，而被告語氣自然平和，亦非依警詢筆錄記載
          內容照唸，此觀本院九十三年三月十一日、四月八日審理筆錄逐一勘驗之
          錄音內容自明，況本件警詢筆錄係以數問題、數回答記載在同一問、答內
          之方式為之，且共三頁，是警員應有充分時間繕打製作筆錄，是被告辯稱
          伊之警詢筆錄是警員製作完成後，要伊照唸並錄音云云，及辯護人上揭辯
          護意旨，均不足為採，從而，被告於警詢時所為之錄音陳述係出於其自由
          意志，而有證據能力，首堪認定，合先敘明。
    （二）按上開扣案之白粉三十包經送請法務部調查局鑑定結果，其成分為第一級
          毒品海洛因，驗餘淨重二六四‧Ｏ九公克，純度百分之四九‧七七，純質
          淨重一三一‧四四公克，此有該局九十二年一月二十七日調科壹字第Ｏ八
          ＯＯＯ六Ｏ一二號鑑定通知書一紙在卷可按（見偵卷第九十三頁）。又扣
          案之千元紙幣三百十九張經送中央銀行發行局鑑定結果：該批偽鈔均係以
          彩色噴墨方式仿印，以透明漆仿隱藏字，無凹版印文凸起效果，紙質與真
          鈔不同，以螢光筆繪製仿紙張螢光纖維絲，水印以灰色墨仿造，安全線以
          彩色噴墨在紙張背面仿製，另以燙印箔膜（含面額數字）仿鈔券正面五段
          裸露部分，無折光變色效果，左下角面額數字以燙印箔膜仿折光變色油墨
          ，無折光變色反應，均屬偽造一情，此亦有該局九十二年三月十三日台央
          發字第０九二００一五０三七號函存卷足證（見偵卷第七九頁），是扣案
          之白粉三十包為第一級毒品海洛因、扣案之千元紙幣三百十九張均屬偽造
          之通用紙幣之事實，應堪認定。
    （三）查扣案之千元偽鈔其紙質、印刷、隱藏字、安全線無折光均與真鈔明顯不
          同，極易辨認，已如前述，果確如被告所辯，被告向「龍安」收取高達三
          十萬元之珠寶貨款時，焉有對前揭極明顯易知扣案紙鈔為偽鈔之諸項特徵
          全數忽略而收受之理？況依一般常理，於收受他人交付之金錢時，必會稍
          加清點，以確認其數目是否正確，本件被告收受之金額既高達三十萬元之
          多，豈有不當面清點之情事？顯悖常理。又扣案之偽鈔共計三百十九張，
          而非三百張，亦與被告辯稱扣案偽鈔是「龍安」交給伊的三十萬元珠寶數
          額不符，從而，被告辯稱查獲之偽鈔是「龍安」交給伊的珠寶貨款，伊不
          知是偽鈔云云，顯係臨訟杜撰之詞，不足採信。
    （四）再被告於警詢中自承扣案之三十包海洛因是伊以六十萬元之價格向「黑龜
          」購入等語，復於偵查中供述：「‧‧‧毒品、偽鈔在我車子後座是朋友
          的‧‧‧」、「（問：偽鈔哪裡來？）那是和毒品放在一起‧‧‧」等語
          ，核與證人即現場查獲警員李英傑、呂堯文於本院審理時均證述毒品、偽
          鈔是在後車廂的黑色包包內查獲的等語相符，又扣案之偽鈔三百十九張是
          被告意圖供行使之用而收集偽造之，已如前述，從而勾稽上情，苟置於後
          車廂之海洛因二十九包非被告所有，焉有放在同處之理？且佐以海洛因二
          十九包數量不少，物稀價昂，「黑龜」焉有未告知而暫寄被告之理？是被
          告於警詢中自白海洛因三十包是伊向「黑龜」買的等語，應足採信，從而
          ，被告辯稱在伊後車廂查獲之海洛因二十九包是「黑龜」的云云，委不足
          採。
    （五）至被告於本院審理時復辯稱其有施用海洛因，還因此被法院判刑云云。然
          查，被告於警詢中自白其尚未施用海洛因之際即為警查獲等語，而被告於
          上揭時、地為警查獲後，經警員採集尿液送驗，結果呈安非他命陽性、嗎
          啡陰性反應，此有桃園縣衛生局不法藥物尿液檢定書、法務部調查局九十
          二年十二月二十四日調科壹字第Ｚ0000000000號檢驗通知書各
          一紙在卷足憑，是堪認被告僅持有扣案之海洛因三十包而未施用，從而，
          被告警詢筆錄應可採信，被告上揭所辯，不足為採。
    綜合上情，被告持有上開第一級毒品海洛因、意圖供行使之用而收集偽造之通用
    紙幣之犯行，均堪認定。
五、按被告行為後，毒品危害防制條例第十一條業於九十二年七月九日經修正公布，
    於九十三年一月九日開始施行，其中第十一條增訂：持有毒品達一定數量者，加
    重其刑至二分之一，其標準由行政院定之，行政院應而訂定「轉讓持有毒品加重
    其刑之數量標準」，於九十三年一月七日發布施行，其中第二條第一項第一款規
    定：第一級毒品，淨重五公克以上，加重其刑至二分之一。本件被告持有之第一
    級毒品海洛因淨重為二六四‧Ｏ九公克，雖逾前開加重其刑之標準，惟比較新舊
    法，以舊法較有利於被告，依刑法第二條第一項但書之規定，應適用最有利之修
    正前毒品危害防制條例第十一條第一項規定論處。核被告所為，係犯修正前毒品
    危害防制條例第十一條第一項持有第一級毒品罪，及刑法第一百九十六條第一項
    之意圖供行使之用而收集偽造之通用紙幣罪。公訴意旨雖認被告係犯同法第五條
    第一項之意圖販賣而持有第一級毒品罪，惟按犯罪事實應依證據認定之，無證據
    不得認定其犯罪事實，刑事訴訟法第一百五十四條第二項定有明文。又事實之認
    定，應憑證據，如未能發現相當證據，或證據不足以證明，自不能以推測或擬制
    之方法，為裁判之基礎（最高法院四十年台上字第八六號判例參照）。本件公訴
    人認被告涉有右揭犯行，無非係以證人李英傑於偵查中證述查獲當時看見被告的
    車子停在路邊和別人說話，當時被告手上很明顯是拿海洛因等語，且被告持有海
    洛因三十包呈均勻分裝供販賣之形式，與供自己施用者有異，並數量多達三十包
    其主要論據。經查：被告自始至終均否認有何販賣海洛因之意圖，而證人李英傑
    、呂堯文、郭宗安於本院審理時均證述當時沒有看到被告與人在談話等語，證人
    郭宗安復證述伊有至查獲處對面盤查一台車內的二人，沒有看到他們手上有拿東
    西等語，從而，就本件查獲過程言，警方並無確切掌握被告持有第一級毒品海洛
    因之原因係為供販賣之用之事證。況遍觀全案卷證，無從認定被告預計以多少價
    錢售出、售予何人，及出售之時間、地點、數量、價格，而從中獲有多少差額之
    利益，亦未見任何足以認定被告如何有營利之意圖及計劃如何出售牟利之積極證
    據，且本案為警查獲之扣案物中，亦無電子秤、分裝袋等物扣案等旁證，顯與一
    般毒品販售之情形不同。況且，持有毒品之原因並非必供販賣一途，有可能係其
    他持有原因或代他人購買等不一而足，是徒憑持有海洛因之客觀事實，尚不足遽
    認被告有販賣毒品之意圖，是被告應僅成立單純持有第一級毒品罪，公訴人漏未
    斟酌此點，認被告係犯同法第五條第一項之意圖販賣而持有第一毒品罪，尚有未
    洽，惟其「持有」毒品之基本社會事實同一，本院自應予以審理，並變更起訴法
    條。查被告於八十九年間因違反毒品危害防制條例案件，經臺灣嘉義地方法院於
    九十年三月十二日以九十年易字第一一六號判決判處有期徒刑五月，於同年四月
    五日確定，並於同年四月十八日易科罰金執行完畢，此有台灣高等法院被告全國
    前案紀錄表一紙在卷可稽，其於執行完畢五年內再犯本件有期徒刑以上之罪，為
    累犯，應依刑法第四十七條之規定，加重其刑。爰審酌被告之犯罪動機、目的、
    手段、持有第一級毒品海洛因之數量甚多，價值高達六十萬元，且所持有偽造之
    千元鈔幣多達三百十九張，如將之使用流通於市面，將破壞正常金融秩序、所生
    之危害非可謂輕，且犯後否認犯行等一切情狀，分別量處如主文所示之刑，並定
    其應執行之刑。
六、扣案之第一級毒品海洛因三十包（驗餘淨重二六四‧Ｏ九公克，純度百分之四九
    ‧七七，純質淨重一三一‧四四公克，包裝重十五‧五九公克），為查獲之毒品
    ，應依毒品危害防制條例第十八條第一項前段之規定沒收銷燬之。扣案之偽造面
    額新台幣一千元紙幣三百十九張，應依刑法第二百條宣告沒收。
據上論斷，應依刑事訴訟法第二百九十九條第一項前段、第三百條，修正前毒品危害
防制條例第十一第一項、第十八條第一項前段，刑法第十一條前段、第二條第一項但
書、第一百九十六條第一項、第四十七條、第五十一條第五款、第二百條，罰金罰鍰
提高標準條例第一條前段，判決如主文。
本案經檢察官黃重鋼到庭執行職務。
中      華        民        國    九十三    年    四    月    二十二    日
                            臺灣桃園地方法院刑事第一庭
                                審判長  法  官  吳  爭  奇
                                        法  官  胡  芷  瑜
                                        法  官  黃  梅  淑
右正本證明與原本無異。
如不服本判決，應於判決送達後十日內向本院提出上訴狀( 應附繕本 )，上訴於臺灣
高等法院。
                                        書記官  魏  里  安
中      華        民        國    九十三    年    四    月    二十二    日
附錄本案論罪科刑法條：
中華民國刑法第一百九十六條第一項規定：
行使偽造、變造之通用貨幣、紙幣、銀行券，或意圖供行使之用而收集或交付於人者
，處三年以上十年以下有期徒刑，得併科五千元以下罰金。
修正前毒品危害防制條例第十一條第一項規定：
持有第一級毒品者，處三年以下有期徒刑、拘役或新臺幣五萬元以下罰金。
修正前毒品危害防制條例第十八條第一項前段規定：
查獲之毒品及專供製造或施用毒品之器具，不問屬於犯人與否，均沒收銷燬之。
